【裁判字號】    98,簡,1686
【裁判日期】    981030
【裁判案由】    竊盜
【裁判全文】
臺灣屏東地方法院刑事判決              98年度簡字第1686號
公  訴  人  臺灣屏東地方法院檢察署檢察官
被      告  乙○○
選任辯護人  吳春生律師
被      告  甲○○
上列被告因竊盜案件，經檢察官提起公訴（97年度偵字第6672號
），本院判決如下：
    主  文
乙○○共同攜帶兇器竊盜，共拾罪，各處有期徒刑陸月，如易科
罰金，均以新台幣壹仟元折算壹日。應執行有期徒刑肆年，如易
科罰金，以新台幣壹仟元折算壹日。
甲○○共同攜帶兇器竊盜，共肆罪，各處有期徒刑陸月，如易科
罰金，均以新台幣壹仟元折算壹日。應執行有期徒刑壹年柒月，
如易科罰金，以新台幣壹仟元折算壹日。
    事實及理由
一、乙○○與甲○○、潘長明（由本院另行審結）、江安政（由
    本院另案審理中）、楊雄吉（由本院另案審理中）係朋友關
    係。乙○○於民國97年7 月間，因廢鐵價格高漲，乃意圖為
    自己不法之所有，基於竊盜之犯意，在其位於屏東縣新埤鄉
    ○○路26號之租屋處，分別向甲○○及江安政、潘長明及楊
    雄吉兩夥人提議以竊取車輛後壓毀成廢鐵變賣之方式牟利，
    分工方式為：由甲○○及江安政，潘長明及楊雄吉負責竊取
    車輛後，交由乙○○、甲○○將引擎拆卸丟棄，將其餘車殼
    部分壓成廢鐵變賣，乙○○並提供甲○○及江安政免費之食
    宿作為報償，另應允潘長明每竊取1 輛車即支付新台幣（下
    同）5,000 元作為報酬，潘長明、楊雄吉、甲○○及江安政
    即基於與乙○○共同竊盜之犯意聯絡而應允之。乙○○、甲
    ○○先於97年7 月下旬不詳時間，經由不知情之李秋舜（業
    經檢察官為不起訴處分）媒介，向不知情之黃得福（業經檢
    察官為不起訴處分）承租位於屏東縣佳冬鄉○○村○○○段
    313 之80地號之廢棄豬舍（下稱「廢棄豬舍」），作為停放
    、拆解及壓毀所竊車輛之處所；潘長明、楊雄吉即於附表編
    號1 至6 所示時間、地點，持潘長明所有客觀上足以危害人
    之生命、身體、安全，可供兇器使用之六角扳手1 支（業已
    丟棄），以附表所示方式，竊取附表編號1 至6 所示被害人
    之自小客車，得手後駛至上開廢棄豬舍停放，甲○○、江安
    政則於附表編號7 至10所示時間、地點，持江安政所有客觀
    上足以危害人之生命、身體、安全，可供兇器使用之一字型
    起子1 支（未扣案），以附表所示方式，竊取附表編號7 至
    10 所 示被害人之自小客貨車，得手後亦駛至上開廢棄豬舍
    停放。乙○○、林茂祥於不詳時間，以不詳方式將上開竊得
    之車輛之引擎拆卸後，由乙○○將引擎持至屏東縣新埤大橋
    上游1,500 公尺處丟棄，甲○○復於97年7 月31日不詳時間
    ，雇用不知情之挖土機司機劉國兆（業經檢察官為不起訴處
    分）於翌日上午8 時許前往上開廢棄豬舍，駕駛挖土機將上
    開拆卸引擎後之車殼壓扁成廢鐵，以便渠等以貨車載運至資
    源回收場變賣。嗣於97年8 月3 日下午5 時30分許，警方獲
    報前往上開廢棄豬舍，當場查扣附表所示車輛被壓扁後之車
    殼，警方又於同年8 月9 日下午2 時許，接獲通報，前往屏
    東縣新埤大橋上游1,500 公尺處查獲附表所示車輛之引擎，
    而循線查知上情。
二、上開犯罪事實，業經被告乙○○、甲○○於本院坦承不諱，
    核與證人即共犯江安政、潘長明、證人李秋舜、黃得福、劉
    國兆、蕭文義、楊坤城、藍信發、陳仁德、黃秀莉、郭進覆
    於警詢、證人江安政、潘長明、李秋舜、劉國兆、黃得福、
    蕭文義於偵訊證述之情節大致相符，並有附表所示被害人於
    警詢所為關於渠等車輛失竊情形之證詞可稽，此外復有扣押
    筆錄、扣押物品目錄表、贓物認領保管單、枋寮分局偵辦汽
    車解體廠引擎號碼套模與隸屬車牌號碼對照表、屏東縣政府
    警察局車輛尋獲電腦輸入單、受（處）理案件明細表、失車
    - 唯讀案件基本資料、車籍查詢基本資料詳細畫面、失車紀
    錄、車籍查詢基本資料詳細畫面、不動產租賃契約書、通聯
    紀錄、查獲現場及上開壓扁附表所示車輛車殼之挖土機相片
    等附卷可佐，足見被告乙○○、甲○○前開自白顯與事實相
    符，堪可採信。本件被告乙○○、甲○○前開竊盜犯行，事
    證明確，應予依法論科。
三、按刑法第321 條第1 項第3 款之攜帶兇器竊盜罪，係以行為
    人攜帶兇器竊盜為其加重條件，此所謂兇器，其種類並無限
    制，凡客觀上足對人之生命、身體、安全構成威脅，具有危
    險性之兇器均屬之，且祇須行竊時攜帶此種具有危險性之兇
    器為已足，並不以攜帶之初有行兇之意圖為必要（最高法院
    79年度台上字第5253號判例意旨參照）。查共犯潘長明與被
    告甲○○、共犯楊雄吉與江安政用以行竊之六角扳手及一字
    型起子，應係鐵製材質、質地堅硬且形狀堅銳，若持以對人
    攻擊，對人之生命、身體、安全應具有相當之危險性，自均
    屬兇器無疑。是核被告乙○○、甲○○前開所為，均係犯刑
    法第321 條第1 項第3 款之攜帶兇器竊盜罪。又按犯罪型態
    有一人單獨為之者，有二人以上為之者；依行為時刑法第28
    條規定「二人以上共同實施犯罪之行為者，皆為正犯。」，
    其參與犯罪構成要件之行為者，固為共同正犯；至於以自己
    共同犯罪之意思，事先同謀，而由其中一部分人實施犯罪之
    行為者，亦為共同正犯，對於全部行為所發生之結果，亦同
    負責任（司法院釋字第109 號解釋理由參照），此即學理所
    稱之「共謀共同正犯」，最高法院96年度台上字第1271 號
    判決意旨可資參照；是本件被告乙○○雖未參與實施竊盜之
    構成要件行為，然本案係被告乙○○提議竊取車輛後壓毀成
    廢鐵變賣，經被告甲○○、共犯潘長明、江安政、楊雄吉同
    意，由其與甲○○負責承租停放、拆解車輛之處所，及將竊
    得之車輛壓毀成廢鐵之事宜，另責由甲○○、潘長明、江安
    政及楊雄吉竊取附表所示車輛，以此分工方式完成本件犯行
    ，被告乙○○顯隱身於幕後而主導上開竊盜犯行，對於犯罪
    具有支配之地位，為共謀共同正犯，是被告乙○○與潘長明
    、楊雄吉就附表編號1 至6 所示犯行、被告乙○○、甲○○
    與江安政就附表編號7 至10所示犯行，應論以共同正犯。再
    按刑法分則或刑法特別法中規定之結夥三人以上之犯罪，應
    以在場共同實施或在場參與分擔實施犯罪之人為限，不包括
    同謀共同正犯在內；司法院大法官第109 號解釋「以自己共
    同犯罪之意思，事先同謀，而由其中一部分之人實施犯罪之
    行為者，均為共同正犯」之意旨，雖明示將「同謀共同正犯
    」與「實施共同正犯」併包括於刑法總則第28條之「正犯」
    之中，但此與規定於刑法分則或刑法特別法中之結夥犯罪，
    其態樣並非一致（最高法院76年台上字第7210號判例參照）
    。本案被告乙○○僅與其餘共犯同謀竊盜，並未在場共同實
    施或在場參與分擔實施犯罪，揆諸前開判例見解，本案並無
    結夥3 人竊盜之適用，附此敘明。爰審酌被告乙○○、甲○
    ○正值壯年，不思以己力賺取金錢，竟以前述分工方式，竊
    取他人車輛並將車體壓成廢鐵，欲變賣得款，且行竊次數甚
    多，已造成被害人之財產損失，所為實值非難，兼衡被告2
    人尚知坦承犯行，非無悔意，又均無竊盜前科，有渠等之臺
    灣高等法院被告前案紀錄表在卷可按，暨渠等犯罪之動機、
    手段、所獲利益等一切情狀，爰分別量處如主文所示之刑，
    並依司法院大法官釋字第662 號解釋意旨，均諭知易科罰金
    折算標準，再定應執行刑及諭知易科罰金之折算標準。至於
    本件被告甲○○與潘長明、共犯江安政與楊雄吉用以行竊之
    上開六角扳手及螺絲起子各1 支，均未據扣案，且不能證明
    尚屬存在，為免生執行上之困擾，爰均不予宣告沒收，附此
    敘明。
據上論斷，應依刑事訴訟法第449 條第2 項，刑法第28條、第
321 條第1 項第3 款、第41條第1 項前段，刑法施行法第1 條之
1，判決如主文。
本案經檢察官任亭到庭執行職務。
中    華    民    國    98    年    10    月    30    日
                  刑事第五庭  法  官  陳秀慧
以上正本證明與原本無異。
如不服本判決應於收受判決後10日內向本院提出上訴書狀，並
應敘述具體理由；其未敘述上訴理由者，應於上訴期間屆滿後
20日內向本院補提理由書（均須按他造當事人之人數附繕本）
「切勿逕送上級法院」。
中    華    民    國    98    年    10    月    30    日
                                書記官  溫訓暖
附錄本案論罪科刑法條：
刑法第321條第1項第3款
犯竊盜罪而有左列情形之一者，處6 月以上、5 年以下有期徒刑
：
三  攜帶兇器而犯之者。
附表
┌──┬────┬──────┬────┬───┬─────────┬─────────┐
│編號│犯罪時間│  犯罪地點  │ 行為人 │被害人│    犯罪手段      │    竊得財物      │
├──┼────┼──────┼────┼───┼─────────┼─────────┤
│ 1  │97年7 月│高雄縣燕巢鄉│潘長明、│張國銘│以潘長明所有、客觀│車牌號碼VH-0226 、│
│    │31日下午│橫山村義大路│楊雄吉  │（所有│上足以危害人之生命│引擎號碼YLN331GLI0│
│    │4 時至8 │            │        │人）、│、身體、安全，可供│8709之自小客車    │
│    │月21日下│            │        │張雅嵐│兇器使用之六角扳手│                  │
│    │午4 時20│            │        │（使用│1 支（未扣案），竊│                  │
│    │分間不詳│            │        │人    │取右列自小客車，得│                  │
│    │時間    │            │        │ ）   │手後駛至上開廢棄豬│                  │
│    │        │            │        │      │舍。              │                  │
├──┼────┼──────┼────┼───┼─────────┼─────────┤
│ 2  │97年4 月│屏東縣枋寮鄉│潘長明、│柯昭安│以潘長明所有、客觀│車牌號碼WH-9757 、│
│    │30日下午│保生村保生路│楊雄吉  │      │上足以危害人之生命│引擎號碼931GLA0417│
│    │6 時30分│347號       │        │      │、身體、安全，可供│2 之自小客車      │
│    │至7 月30│            │        │      │兇器使用之六角扳手│                  │
│    │日上午7 │            │        │      │1 支（未扣案），竊│                  │
│    │時許間不│            │        │      │取右列自小客車，得│                  │
│    │詳時間  │            │        │      │手後駛至上開廢棄豬│                  │
│    │        │            │        │      │舍。              │                  │
├──┼────┼──────┼────┼───┼─────────┼─────────┤
│ 3  │97年7 月│屏東縣大寮鄉│潘長明、│吳俊男│以潘長明所有、客觀│車牌號碼3450-NY 、│
│    │29日下午│大寮村大同街│楊雄吉  │      │上足以危害人之生命│引擎號碼931GTA1387│
│    │5 時許至│797號       │        │      │、身體、安全，可供│7 之自小客車      │
│    │30日上午│            │        │      │兇器使用之六角扳手│                  │
│    │8 時許間│            │        │      │1 支（未扣案），竊│                  │
│    │不詳時間│            │        │      │取右列自小客車，得│                  │
│    │        │            │        │      │手後駛至上開廢棄豬│                  │
│    │        │            │        │      │舍。              │                  │
├──┼────┼──────┼────┼───┼─────────┼─────────┤
│ 4  │97年7 月│屏東縣南州鄉│潘長明、│許鐘展│以潘長明所有、客觀│車牌號碼VX-4418 、│
│    │28日下午│南安村神農路│楊雄吉  │      │上足以危害人之生命│引擎號碼4G63P01093│
│    │5 時許至│40-1號      │        │      │、身體、安全，可供│3 之自小客車      │
│    │30日下午│            │        │      │兇器使用之六角扳手│                  │
│    │5 時30分│            │        │      │1 支（未扣案），竊│                  │
│    │許間不詳│            │        │      │取右列自小客車，得│                  │
│    │時間    │            │        │      │手後駛至上開廢棄豬│                  │
│    │        │            │        │      │舍。              │                  │
├──┼────┼──────┼────┼───┼─────────┼─────────┤
│ 5  │97年7 月│高雄縣大寮鄉│潘長明、│黃政龍│以潘長明所有、客觀│車牌號碼YE-2673 、│
│    │30日凌晨│義和村九和路│楊雄吉  │（所有│上足以危害人之生命│引擎號碼YLN331GLA0│
│    │0 時30分│13號        │        │人）、│、身體、安全，可供│1857之自小客車    │
│    │至2 時30│            │        │黃徐秀│兇器使用之六角扳手│                  │
│    │分間不詳│            │        │雲（使│1 支（未扣案），竊│                  │
│    │時間    │            │        │用人）│取右列自小客車，得│                  │
│    │        │            │        │      │手後駛至上開廢棄豬│                  │
│    │        │            │        │      │舍。              │                  │
├──┼────┼──────┼────┼───┼─────────┼─────────┤
│ 6  │97年7 月│高雄縣鳳山市│潘長明、│張雅秀│以潘長明所有、客觀│車牌號碼TK-2027 、│
│    │9 日下午│埤北路351 號│楊雄吉  │      │上足以危害人之生命│引擎號碼R0000000W │
│    │5 時許至│對面        │        │      │、身體、安全，可供│之自小客車        │
│    │10日清晨│            │        │      │兇器使用之六角扳手│                  │
│    │6 時30分│            │        │      │1 支（未扣案），竊│                  │
│    │許間不詳│            │        │      │取右列自小客車，得│                  │
│    │時間    │            │        │      │手後駛至上開廢棄豬│                  │
│    │        │            │        │      │舍。              │                  │
├──┼────┼──────┼────┼───┼─────────┼─────────┤
│ 7  │97年7 月│屏東縣林邊鄉│甲○○、│蘇美玉│以江安政所有、客觀│車牌號碼6K-8938 、│
│    │30日凌晨│竹林村神農路│江安政  │（所有│上足以危害人之生命│引擎號碼Y0000000A │
│    │0 時    │40-1號      │        │人）、│、身體、安全，可供│之自小客貨車      │
│    │        │            │        │蘇春雄│兇器使用之一字型起│                  │
│    │        │            │        │（使用│子1 支（未扣案），│                  │
│    │        │            │        │人）  │竊取右列自小客車，│                  │
│    │        │            │        │      │得手後駛至上開廢棄│                  │
│    │        │            │        │      │豬舍。            │                  │
├──┼────┼──────┼────┼───┼─────────┼─────────┤
│ 8  │97年7 月│屏東縣潮州鎮│甲○○、│黃福賢│以江安政所有、客觀│車牌號碼YB-5392 、│
│    │31日凌晨│永春里明德中│江安政  │      │上足以危害人之生命│引擎號碼5K0000000 │
│    │0時許   │學內廣場    │        │      │、身體、安全，可供│之自小客貨車      │
│    │        │            │        │      │兇器使用之一字型起│                  │
│    │        │            │        │      │子1 支（未扣案），│                  │
│    │        │            │        │      │竊取右列自小客車，│                  │
│    │        │            │        │      │得手後駛至上開廢棄│                  │
│    │        │            │        │      │豬舍。            │                  │
├──┼────┼──────┼────┼───┼─────────┼─────────┤
│ 9  │97年7 月│屏東縣潮州鎮│甲○○、│林宸仔│以江安政所有、客觀│車牌號碼4130-SW 、│
│    │31日凌晨│永春里光輪路│江安政  │（所有│上足以危害人之生命│引擎號碼5K0000000 │
│    │0時許   │199號空地旁 │        │人）、│、身體、安全，可供│之自小客貨車      │
│    │        │            │        │范根溢│兇器使用之一字型起│                  │
│    │        │            │        │（使用│子1 支（未扣案），│                  │
│    │        │            │        │人）  │竊取右列自小客車，│                  │
│    │        │            │        │      │得手後駛至上開廢棄│                  │
│    │        │            │        │      │豬舍。            │                  │
├──┼────┼──────┼────┼───┼─────────┼─────────┤
│ 10 │97年7 月│屏東縣潮州鎮│甲○○、│潘黃得│以江安政所有、客觀│車牌號碼VO-3785 、│
│    │31日凌晨│永春里明德中│江安政  │（所有│上足以危害人之生命│引擎號碼4G63P863OA│
│    │0時許   │學內廣場    │        │人）、│、身體、安全，可供│之自小貨車        │
│    │        │            │        │潘怡如│兇器使用之一字型起│                  │
│    │        │            │        │（使用│子1 支（未扣案），│                  │
│    │        │            │        │人）  │竊取右列自小客車，│                  │
│    │        │            │        │      │得手後駛至上開廢棄│                  │
│    │        │            │        │      │豬舍。            │                  │
│    │        │            │        │      │                  │                  │
└──┴────┴──────┴────┴───┴─────────┴─────────┘


司法院資訊處製作；財團法人民間司法改革基金會備份。
